臺灣高等法院臺南分院民事判決　九十二年度重訴字第一０號　Ｊ
　　　原　　　告　　佩克企業有限公司
　　　兼法定代理人　甲　○　○.
　　　訴訟代理人　　陳　明　義　律師
　　　複 代 理人　　曾　子　珍　律師
　　　被　　　告　　乙　○　○.
　　　訴訟代理人　　蔡　青　芬　律師
　　　　　　　　　　陳　文　忠　律師
右當事人間因請求侵權行為損害賠償事件，經本院刑事庭於民國九十二年二月二十六
日，以九十一年重附民字第一八三號刑事附帶民事訴訟裁定移送前來，本院於九十三
年七月二十日言詞辯論終結，判決如下︰
    主    文
被告應給付原告佩克企業有限公司新臺幣伍佰陸拾伍萬捌仟零參拾捌元、給付原告甲
○○新臺幣壹佰零玖萬伍仟零玖拾捌元，及均自九十一年六月十五日起，至清償日止
，按年息百分之五計算之利息。
原告其餘之訴駁回。
訴訟費用由被告負擔百分之二八餘由原告負擔。
本判決第一項於原告佩克企業有限公司以新臺幣壹佰捌拾玖萬元、原告甲○○以新臺
幣參拾柒萬元為被告供擔保後，得假執行。但被告如於執行標的物拍定、變賣前以新
臺幣伍佰萬元為原告佩克企業有限公司供擔保、以新臺幣壹佰萬元為原告甲○○供擔
保後，得免予假執行。
原告其餘假執行之聲請駁回。
    事    實
甲、原告方面：
一、聲明：
（一）被告應給付原告佩克企業有限公司新臺幣貳仟壹佰肆拾捌萬玖仟貳佰捌拾柒元
      ；給付原告甲○○新臺幣參佰貳拾萬元及均自起訴狀繕本送達之翌日起至清償
      日止，按年利率百分之五計算之利息。
（二）訴訟費用由被告負擔。
（三）原告願供擔保，請准予宣告假執行。
二、陳述：
（一）乙○○係址設臺南縣永康市○○路三○號仲喜化粧品開發有限公司（以下簡稱
      仲喜公司）之負責人，並以該址為產品之製造處所，原應注意廠房內之用電安
      全並維護環境清潔，且廠房如無人留守，應將廠房內運轉之機械電源切斷，以
　　　避免造成電線短路產生火花釀致災害，而依其情節又非不能注意，乃竟疏未注
　　　意，於民國九十年四月十五日（週日）中午十二時許，仲喜公司加班人員均外
　　　出用膳，無人留守，又未關閉廠房內物料攪拌桶之電源，而任其繼續攪拌運轉
　　　，致於同日下午一時五分許，在上址，因生產線物料拌攪桶電源線短路引燃大
　　　火，除燒燬其設於上址之廠房外，並向左右延燒，使門牌號碼為同路二四、二
　　　六號之原告佩克企業有限公司（以下簡稱佩克公司）廠房、倉庫及原告甲○○
　　　所有樓房均被燒毀，損失慘重，案經臺灣臺南地方法院九十一年一月十六日九
　　　十年度訴字第一○七六號刑事判決判處被告有期徒刑六月，如易科罰金，以參
　　　佰元折算壹日；經上訴鈞院以九十二年二月十六日九十一年度上訴字第四七四
　　　號刑事判決，駁回上訴，確定在案。
（二）原告佩克公司損失機械設備共一千六百十七萬元、辦公設備一百萬元、坐落永
      康市○○路二四號三層樓房全毀計二百萬元、廠房設備六十六萬五千五百二十
      一元、原料損失四十七萬六千零三元、進貨損失一百十七萬七千七百六十三元
      、總共損失二千一百四十八萬九千二百八十七元。原告甲○○則損失坐落永康
      市○○路二六號三層樓房全毀計二百萬元、房屋裝潢一百萬元、冷氣及沙發二
      十萬元、總共三百二十萬元。
三、證據：
（一）提出：
　　(一)財產損失明細表二份。
    (二)建築改良物所有權狀影本二份。
    (三)火災保險單影本一份。
    (四)估價單二份。
    (五)原物料變質報廢或災害申報書影本一份。
    (六)商品變質或災害申報書影本及進銷存明細表十七頁。
    (七)建築改良物所有權狀影本二份。
    (八)火災保險單影本二份。
    (九)貨物置放位置及示意圖。
    (十)民國八十八年度營利事業所得稅結算申報書及其附件（包括資產負債表、損益
      表、財產目錄、銷貨成本明細表、期末盤存表、單位成本分析表、進耗存及產
      銷明細表。
    (十一)民國八十九年度營利事業所得稅結算申報書及其附件（包括資產負債表、損益
      表、財產目錄、銷貨成本明細表、期末盤存表、單位成本分析表、進耗存及產
      銷明細表。
    (十二)八十八年度進貨帳明細（統一發票及收據憑證）。
    (十三)八十九年度進貨帳明細（統一發票及收據憑證）。
    (十四)九十年四月十五日以前進貨庫存盤存明細表。
（二）請求請向稅捐機關函調核定之損失額。
（三）請求送鑑定損失額。
乙、被告方面：
一、聲明：
（一）原告之訴駁回。
（二）訴訟費用由原告負擔。
（三）如受不利判決願供擔保請准宣告免為假執行。
二、陳述：
（一）被告因本件火災被訴公共危險罪部分，固經　鈞院刑事庭判決有期徒刑六月在
      卷，惟刑事構成要件與民事賠償責任二者並非完全相同，刑事判決在認定之事
　　　實亦無拘束民事法庭之效力，被告否認就本件火災有過失。
（二）原告主張其因本件火災受有機械設備共一千六百十七萬元、辦公設備一百萬元
      、坐落永康市○○路二四號三層樓房全毀計二百萬元、廠房設備六十六萬五千
      五百二十一元、原料損失四十七萬六千零三元、進貨損失一百十七萬七千七百
      六十三元、總共損失二千一百四十八萬九千二百八十七元，原告之主張僅憑其
      自行製作之一張明細表，顯非可採，被告否認其主張之損害，原告應負舉證責
      任。
（三）原告主張其火災保險金額二四號為二百二十萬元、二十六號為二百三十萬元，
      故其房屋損失二四號、二六號分別為二百萬元，惟房屋損失應視實際損害及修
      復狀況評估，不應僅憑火災保險額予以計算，原告此部分主張不足採。
（四）原告主張機械設備損失約一千六百餘萬元，廠房設備損失約九十萬，並提出報
      價單及估價單為憑，惟此為原告片面之主張，並不足為憑，原告應提出民國八
      十八、八十九年度營利事業所得稅結算申報書及其附件（包括資產負債表、損
      益表、財產目錄、銷貨成本明細表、期末盤存表、單位成本分析表、進耗存及
      產銷明細表）影本（會計師簽證報告）及統一發票影本或收據憑證，以證明其
      確實有這些機械及廠房設備。
（五）原告主張之原料損失及進貨損失亦應提出進貨、銷貨發票、帳冊影本、九十年
      之前進貨庫存表、盤存表及月報表等資料。
（六）本件原告主張其損害額有二千餘萬元，應由其負舉證責任，若要送鑑定亦應由
      原告先負擔鑑定費用，此為舉證責任分配之原則。
（七）又本案雖經鈞院送請上合會計師事務所鑑定，鑑定結果認原告機械設備火災損
      失金額三百二十萬元、存貨及原料火災損失一百六十五萬三千七百六十六元、
      房屋火災損失二百四十二萬八千六百二十六元、火災損失鑑價金額合計為七百
      二十八萬二千三百九十二元，惟此鑑定報告有以下之瑕疵，茲說明如下：
    (一)該鑑定報告未曾核對佩克公司資產負債表與機械殘骸照片，查核其是否在火災
      中確實有這些機械設備遭燒燬，其單憑原告佩克公司在八十八、八十九年度之
      保險資料，即認定原告佩克公司之機械設備損失為三百二十萬元，自非妥適。
    (二)該鑑定報告未曾核對佩克公司八十九年度、九十年度營利事業所得稅報表及財
      務報表，逕以國稅局核定之損失做為認定原告存貨及原料損失一百七十五萬三
      千七百六十六元之依據，其鑑定自嫌草率。
    (三)該鑑定報告認定本件二四號房屋半毀但須拆除重建，又二六號房屋一、二樓有
      增建鋼造之費用，並認定拆除重建之費用為二百四十二萬八千六百二十六元，
      惟遍查卷內資料並無二四號房屋已達須拆除重建之依據，該鑑定焉能逕自認定
      二四號房屋須拆除重建（拆除重建與整修之費用應有不同），又依據建物謄本
      記載二六號房屋並無一、二樓鋼造部份，該鑑定報告在損失金額中計入二六號
      一、二樓增建鋼造之費用，亦非可採。
三、證據：
（一）提出本院九十二年度重訴字第一一號民事判決。
（二）請求命原告提出下列資料文件：
    (一)財產目錄。
    (二)損失清單（須附修復估價單及統一發票影本或收據憑證）。
    (三)民國九十年一月至九十年四月十五日全部進貨、銷貨發票及帳冊影本。
    (四)九十年二、三月底及九十年四月十五日之前全部進貨庫存表含各成本及銷售單
    　價及總價、盤存表及月報表。
    (五)貨物置放位置及示意圖。
    (六)貨物單價憑證、成本分析表與相關訂單。
    (七)製造流程圖。
    (八)二個月申報一次之財務報表。
    (九)民國八十八年、八十九年度營利事業所得稅結算申報書及其附件（包括資產負
      債表、損益表、財產目錄、銷貨成本明細表、期末盤存表、單位成本分析表、
　　　進耗存及產銷明細表）影本（會計師簽證報告）
（三）請求送鑑定損失數額。
丙、本院依職權調閱：臺灣臺南地方法院檢察署九十一年偵字第七九一九號被告乙○
    ○公共危險全案卷宗。
    理    由
一、原告起訴主張：乙○○係址設臺南縣永康市○○路三○號仲喜公司之負責人，並
    以該址為產品之製造處所，原應注意廠房內之用電安全並維護環境清潔，且廠房
　　如無人留守，應將廠房內運轉之機械電源切斷，以避免造成電線短路產生火花釀
　　致災害，而依其情節又非不能注意，乃竟疏未注意，於民國九十年四月十五日（
　　週日）中午十二時許，仲喜公司加班人員均外出用膳，無人留守，又未關閉廠房
　　內物料攪拌桶之電源，而任其繼續攪拌運轉，致於同日下午一時五分許，在上址
　　，因生產線物料拌攪桶電源線短路引燃大火，除燒燬其設於上址之廠房外，並向
　　左右延燒，使門牌號碼為同路二四、二六號之原告佩克公司廠房、倉庫及原告甲
　　○○所有樓房均被燒毀，損失慘重。原告佩克公司因本件火災損失機械設備共一
　　千六百十七萬元、辦公設備一百萬元、坐落永康市○○路二十四號三層樓房全毀
　　計二百萬元、廠房設備六十六萬五千五百二十一元、原料損失四十七萬六千零三
　　元、進貨損失一百十七萬七千七百六十三元、總共損失二千一百四十八萬九千二
　　百八十七元；原告甲○○則損失坐落永康市○○路二十六號三層樓房全毀計二百
　　萬元、房屋裝潢一百萬元、冷氣及沙發二十萬元、總共三百二十萬元，爰依民法
　　第一百八十四條規定，請求被告如數賠償並加付法定遲延利息等語。
二、被告則以：刑事判決認定之事實，並不拘束民事法院，被告乙○○固因失火罪被
    判處罪刑確定，但否認就本件火災有過失，且本件原告主張其損害額有二千餘萬
　　元，應由其負舉證責任並以上述情詞，資為抗辯。
三、經查：
（一）坐落臺南縣永康市○○路二四至三四號等六棟建物，係連棟式工廠，結構均以
      鐵架鐵皮為主，其中二四、二六、三二、三四號北側另有ＲＣ結構三樓建築，
      二八及三○號北側則是加強磚造結構建物，分別作為住宅、辦公室使用，二四
      號佩克公司廠房為挑空建築，內部放置針織機作為生產線；二六號廠房以鐵架
      、木板分隔成上下二層，堆放布疋及內衣褲成品；二八號內部分隔為上下兩層
      ，上層堆放雜物，下層存放許多五十加侖鐵桶內裝有不明油類液體；三○號仲
      喜公司廠房內部挑空，以輕質塑膠板隔成東側三個隔間，作為實驗室、原料待
      做區、原料製造區，西側一個隔間為生產線；三二號展昌企業係以鐵架、木板
      隔成上下兩層，下層為生線，從事自貼商標小貼紙及五金銅製品加工，上層放
      置成品；三四號柏克公司內部僅北側有部分夾層，其餘為挑空放置塑膠射出機
      ，各廠房均僅一牆之隔。
（二）臺南縣消防局值班人員於九十年四月十五日十三時零五分許，接獲「一一九」
      電話報案，稱永康市○○路三○號仲喜公司發生火警，隨即趕赴上址救災，於
      同日下午二時二十六分許撲滅火勢，造成前開六棟建物不同程度毀損等情，業
      據原告及劉郭秀玉、謝正綱、柏克公司負責人莊慶祥等人於刑事程序中供述在
      卷，並據證人楊智欽、吳承軒、邱廷璋、盧炯明、郭采昀、楊李秋英等證述無
      訛，亦為被告乙○○於警訊及偵審中所自承，復有臺南縣消防局火災原因調查
      報告書一份及相片六十八張附於警卷可憑。足見於右揭時地，確有發生火災燒
      毀或部分毀損上開六棟建築物之情事。
（三）又火災發生當日為星期日，發生火災當時，前開六棟建物，除二八號建物有人
      住居，及三○號建物當日有員工加班營運之情形外，其餘各建物均關門且未有
      人員進出等事實，有臺南縣消防局火災原因調查報告書所載之現場概況可證，
      並經證人鄭國雄於臺灣臺南地方法院審理時結證明確（見原審刑事卷第二一頁
      ），核與二八號住戶劉郭秀玉、當日（週日）仍前往被告仲喜公司上班之員工
      楊智欽、吳承軒、邱廷璋、盧炯明、郭采昀、楊李秋英，及原告佩克公司及甲
      ○○、柏克公司負責人莊慶祥等人於警訊時證述之情節相符。
（四）又仲喜公司當日雖有員工在廠加班，但彼等均在當日中午十二時五分左右外出
      用膳，當時該公司正生產化妝品之「粉條」，上午已先在配料及煮料工作室內
      將半成品製作完成，並拿到生產線房由北算起第三桌西側物料攪拌桶內加熱及
      攪拌，嗣因員工外出用膳，有將物料攪拌桶之溫度調節器歸零，但仍讓攪拌器
      持續運作等情，亦據仲喜公司廠長邱廷璋、作業員郭采昀等人於警訊證述綦詳
      ，並為被告所不否認，是以上原告主張之事實，堪以採信。
四、本件失火被告應負過失責任。分述如下：
（一）證人楊智欽於警訊時證稱：「我與同事大約在九十年四月十五日下午一時許，
      用完膳返回工廠，獨自一人拿飲料至冰箱放，打開冰箱門時，聽到工廠後方有
      類似燈泡破裂聲，轉頭看時發現生產線與走道之間隔板上方，靠近天花板部分
      ，有明顯的火舌竄出。：：我不知道在我之前有無其他人在工廠內部進出，但
　　　我確定是第一個發現火災，我進入工廠走道時，均無聞到異味，一直到聽到類
    　似燈泡的破裂聲，才知道發生火災。」、證人吳承軒於警訊證稱：「當時我人
      在一樓辦公室，聽到同事楊智欽在廠房走道大聲喊火災，我聽到後馬上從辦公
      室趕至廠房走道，從走道旁玻璃（位於生產線東側牆壁中間）看進去，發現生
      產線房有火光，：：而後從拉門探頭進去看，看見生產線由北算起第三張桌子
      及上方天花板均有火，火勢已經不小。」、證人邱廷璋、盧炯明、楊李秋英則
      均證稱：「用完午膳返回工廠後，均未發現異狀，正與同事在辦公室內聊天不
      到一、二分鐘時間，就聽到同事楊智欽喊叫，才知道發生火災。」（以上見警
　　　訊卷上開證人之偵訊筆錄），綜合以上證人之證言，仲喜公司員工當日中午均
　　　外出用膳，下午一時許返回工廠時，楊智欽隨即發現後方廠房冒出火舌，其餘
　　　原在聊天的同事亦在同日下午一時三分左右，聽見楊智欽之喊叫而發現火災，
　　　因而報警及搶救廠房內物品。彼等於當日下午一時許自外返回廠房內時，並未
　　　發現廠房外其他之建物，以及廠房內有何火苗或冒煙等失火情事，顯見仲喜公
　　　司員工楊智欽、吳承軒等人係最早發現火災及起火場所之人。依臺南縣消防局
　　　根據燃燒後二四至三四號房屋之現場跡證調查，並參考上開房屋保全系統受信
　　　時間、電話通聯記錄、證人劉郭秀玉、楊智欽等人之證述、以及火流向上延燒
　　　之特性等，研判起火處係仲喜公司位於上址廠房生產線由北算起第三張桌子，
　　　是該處顯足疑為起火處。又該物料桶電源線經鑑定結果，發現電源線上至少有
　　　二處熔斷痕，熔痕外觀呈現銅質導體局部熔解固化之特徵，取熔痕另施以微觀
　　　金相法，熔痕顯微組織呈現多孔洞之短路組織特徵，由電源線上所發現之熔斷
　　　痕，依外觀及顯微組織特徵研判，為通電中電線短路所造成之通電痕等情，有
　　　內政部消防署火災證物鑑定報告可按（見火災原因調查報告書第三二頁）。綜
　　　合前揭所述，仲喜公司當日確有生產線之運作，物料攪拌桶仍在持續運轉中，
　　　而其他旁鄰之廠房均在休業關門無人進出之狀態，仲喜公司員工證述起火情形
　　　及地點，暨上開火災證物鑑定報告認定攪拌桶之電源線有通電中短路之通電痕
　　　等情觀之，足堪研判起火原因，以物料攪拌桶電源線短路致引起火災之可能性
　　　最大。
（二）依火災調查報告鑑定結果：
    (一)【起火戶研判】：
    二四號及二六號內部物品燒損情形及建築物鐵架、鐵皮受熱變色、變形、塌陷
      情形，均以二六號較為嚴重；且查看二六、二八號共用之鐵皮牆壁西側（二六
      號）受熱後尚有塗料殘留，東側（二八號）受熱後鐵皮塗料均已燒失、泛青，
      顯示其火流方向係由東（二八號）向西（二六、二四號）延燒。
    二八號後半段受熱後鐵架變色、變形、塌陷，鐵皮多半已泛青、脆化，三○號
      內部可燃物品幾乎全部燒燬，牆壁水泥大致均已剝落、鐵架塌陷，現場勘查時
      發現二八號內有多桶五十加侖裝鐵桶，採取證物送內政部消防署鑑驗，發現證
      物中分別含有汽油、潤滑油及柴油等類物質，且查看兩戶共用之鐵皮牆壁受熱
      後西側（二八號）尚有塗料殘留，東側鐵皮受熱後塗料大致均已燒失，顯示其
      受熱情形以東側較為嚴重。
    三二號、三四號受熱燃燒情形，明顯以三二號較為嚴重；比對三○號、三二號
      內部牆水泥剝落情形及鐵架、鐵皮受熱變色、變形情形均以三○號較為嚴重，
      顯示其火流方向係由西（三○號）向東（三二、三四號）延燒。
    勘查緊臨火場自強路二二巷一號北側牆壁燒受熱情形，發現有一大「Ｖ」型燃
      燒痕跡，其底部即為自強路三○號。
    根據火災現場二六、三○、三二號委託之保全公司所提供電腦受信資料，依接
      收訊號時間順序分別為三○號十三時五分，二六號十三時十一分，三二號十三
      時十七分（以上均係核對中原標準時間）。
　　火災現場各家廠房之共用牆壁下半段為磚牆，上半段再以鐵架、鐵皮加高，且
　　　各戶之磚牆高度不一，其高度分別為：二六號與二四號及二八號間之高度均為
　　　二百八十一公分，二八號與三○號間之高度為三百三十公分，三○號與三二號
　　　間之高度為三百二十公分。
    由於火流向上延燒之特性推斷，若火勢起於二八號，燃燒之熱氣流或火焰會沿
      著牆壁向上升，因二八號西側磚牆較低，火焰上升後會先隔著鐵皮加熱內部物
      品而引起燃燒，且三○號後側為挑空廠房，僅於磚牆下方加裝防火材質的天花
      板，天花板上方並無可燃物，火勢難以向下延燒，由此研判合理延燒途徑應是
      起火於三○號，之後火舌向上、向四周竄燒，火陷隔著鐵皮對二八號加熱，經
      醞釀發火而引燃一樓之易燃性液體致火勢迅速擴大燃燒。
    綜合前述，依據現各戶建築物受熱變色、塌陷及內部機器、物品受熱燒損情形
      ，並參考保全系統受信時間及電話通聯紀錄時間顯示，應可排除由二四、二六
      、二八、三二、三四號起火的可能性，依據現場磚牆、天花板、樓地板高度及
      火流特性與三○號員工發現火災時的情形，研判起火戶為永康市自強三○號即
      仲喜公司。
    (二)【起火處研判】：
    現場勘查時三○號內部可燃物品幾乎全部燒燬殆盡，實驗室及生產線的鐵製置
      物架，受熱已變形、傾斜或平躺於地面，其中生產線之金屬物品已呈泛青色，
      實驗室尚殘留有塗料。
    查看該廠生產線受熱後情形，第一桌木製桌子已完全燒燬無從判斷，第二、三
      桌鐵製桌子之鐵製夾層已燒燬掉落地面，第四鐵製桌子之鐵製夾層尚未掉落；
      第二、三、四桌之木質桌面受熱後已碳化燒失，殘留碳化物則掉落於其下之鐵
      製夾層，其上並覆蓋有防火材質天花板之碎片；又鐵製夾層則僅由北算起第二
      桌及第三桌有部分遭燒熔現象。
    現場勘查時，三○號廠房東、西兩側牆壁中間部分呈現二個相對的Ｖ型燃燒痕
      跡。
　　依仲喜公司員工楊智欽談話筆錄中表示用膳完畢回到辦公室，準備將飲料拿至
　　　冰箱存放時，發現生產線與走道之間隔板上方，靠天花板部分有明顯的火舌竄
　　　出，即呼叫同事打電話報警。
　　依仲喜公司員工吳承軒談話筆錄中表示，聽到同事楊智欽喊叫後，馬上從辦公
　　　室趕至廠房，看見生產線有火光，再由生產線北側拉門探頭進去，看見生產線
　　　由北算起第三張桌子及上方天花板均有火光。
　　現場清理生產線第三桌，發現於桌子下方的瓦楞紙箱底部未受火勢燻燒，顯示
　　　火災應非生產線第三桌之下方先起火。
    綜合以上各項所述，依據現場物品受熱變色、燒損情形及Ｖ型燃燒痕所研判的
　　　起火處，與火災初期發現者所看見的起火處位置相符，是以研判起火處為永康
　　　市三○號生產線由北算起第三張桌子。
    (三)【起火原因研判】：
    勘查時未發現起火處有儲存足以自然引燃的危險物品，故可排除物品自燃的可
      能性。
　　該公司員工用膳後返回工廠時門窗為關閉狀態，未發現有遭受破壞之跡象，足
　　　以排除外力侵入致引起火災的可能性。
    起火處附近發現物料攪拌桶內部有焦黑現象，且料桶電源線有熔斷現象，現場
      採取電源線送內政部消防署鑑定，發現該電源線熔痕為通電中電線短路所造成
      之通電痕，並由仲喜公司員工邱廷璋談話筆錄表示，發生火災當天係在生產線
      第三桌工作，於十二時五分左右，將料桶溫度調節器歸零，攪拌器持續運作即
      外出用膳（攪拌桶開關及溫度調節器均已燒損無法研判其閉開情形），且渠亦
      表示，溫度調節器歸零後，料桶會失去加熱作用，此時料桶之保溫效果會因內
      容量多寡而影響保溫時間（失去保溫效果時，桶內物料會有凝固現象發生），
      如全滿可以保溫約一小時，三分之一時約三十分至一小時，而當天於火災發生
      前該料桶內還剩約五公斤，約為料桶三分之一（料桶容量約為十五公斤）。
    綜合以上項所述，研判因物品自燃及外力侵入引起火災的可能性不高，根
　　　據起火戶當天工作情形，與現場採取證物鑑定係為短路熔痕跡證，研判起火原
　　　因以物料攪拌桶電源線短路致引起火災的可能性最大。
　　(四)查臺南縣消防局係火災救防之專業機構，其相關人員受有專業教育與訓練，前
      開火災鑑定，根據上開起火處之燃燒情形，及現場門窗未遭受破壞，與作為生
      產線之使用用途，應無因物品自燃及外力侵入引起火災的可能，又因現場發現
      電源線短路熔痕跡證，且依據起火戶當天工作情形，及員工外出用膳時物料攪
      拌桶仍持續攪拌中等一切事證。認定本件起火原因應係仲喜公司廠房生產線之
      物料攪拌桶電源線短路致引起火災，要堪認定。
（三）綜上所述，被告乙○○係仲喜公司之負責人，負責公司之業務執行，於執行公
      司業務之際，運用機器、電力製造產品，原應注意用電安全及維護環境清潔，
      且廠房如無人留守，應將廠房電源切斷，以避免造成電源線短路產生火花釀致
      災害，而依其情節又非不能注意，竟疏未注意，於九十年四月十五日中午十二
      時許，於該公司加班人員均外出用膳之際，未指定人留守，復未關閉廠房內物
      料攪拌桶之電源而任其繼續運作，致於同年月日下午一時五分許，因生產線物
      料拌攪桶電源線短路引燃大火，被告乙○○對本件火災之發生即應負過失罪責
　　　，至為灼然。且其過失行為與原告所受損失間有相當因果關係，應堪認定，即
　　　本院刑事庭亦為相同之認定，就其公共危險罪判處徒刑確定，有刑事判決書可
　　　按，被告空言就本件火災之發生，並無過失云云，尚非可採。
五、按因故意或過失，不法侵害他人之權利者，負損害賠償責任。民法第一百八十四
　　條第一項前段著有規定。又按當事人證明已受有損害，而不能證明其數額或證明
　　顯有重大困難者，法院應審酌一切情形，依所得心證定其數額。民事訴訟法第二
　　百二十二條第二項定有明文。查原告因被告之侵權行為，致全部廠房內之物品被
　　燒毀一空，此為兩造所不爭執，原告所有之物品，既經大火焚燒，已全無留存，
　　故欲證明其實際上損害若干，事實上確有重大困難，依上開說明，本院自得審酌
　　一切情形，依心證判斷其損害數額。茲因原告所提出之相關物證，主要係其過去
　　依法向稅捐單位所申報之營業資料，以及部分產品目錄、單據，此項資料，涉及
　　營利事業及稅法，與會計師之專業最為密切，本件兩造均請求就損害之事項、數
　　額，委請公正會計師鑑定。經由上合會計師事務所鑑定：
（一）原告佩克企業有限公司部分：
    (一)機械設備部分估計損失三百二十萬元。原告認鑑定價額偏低；被告則以該鑑定
      報告未曾核對原告佩克公司資產負債表與機械殘骸照片，查核其是否在火災中
      確實有這些機械設備遭燒燬，其單憑原告佩克公司在八十八、八十九年度之保
      險資料，即認定原告佩克公司之機械設備損失為三百二十萬元，自非妥適。惟
      查：
    1.鑑定報告係依原告提出之上年度金額為估算基準，並依機械耐用年限提列折舊
　    予以估算，原告主張鑑定價額偏低，並無理由。
    2.原告之機械設備既已投保，而受保險之保障，自無須刻意搬離之必要，又上開
    　火災保險單之保險期間至九十年四月十日止，且距本件火災發生之九十年四月
    　十五日僅有五天之期間，應足以證明本件火災發生時機械設備之存在狀態，是
　    被告前開抗辯，並不足採。
    (二)存貨及原料損失一百六十五萬三千七百七十六元。原告認該鑑定價額偏低；被
      告則以報告未曾核對佩克公司八十九年度、九十年度營利事業所得稅報表及財
      務報表，逕以國稅局核定之損失做為認定原告存貨及原料損失一百七十五萬三
      千七百六十六元之依據，其鑑定自嫌草率置辯。惟查：
    1.鑑定報告係依原告提出之災害申報書為估算基準，並依現時成本原則予以估算
　　　，原告主張鑑定價額偏低，並無理由。
　　2.此部分鑑定係依現時成本原則及國稅局認定之損失金額予以認定，應無被告所
　　　言草率鑑定之情。
    (三)房屋火災有關加強磚造部分估計損失金額為一百零五萬八千五百三十三元，鋼
      鐵造部分估計損失金額為二十七萬四千九百九十五元。原告以依火災保險單（
      本院卷一第二六一頁）自強路二四號建物八十九年九月二十二日之價值為二百
      二十萬元，鑑定價額偏低；被告則以該鑑定報告認定本件二四號房屋半毀但須
      拆除重建，惟遍查卷內資料並無二四號房屋已達須拆除重建之依據，該鑑定焉
      能逕自認定二十四號房屋須拆除重建（拆除重建與整修之費用應有不同）置辯
      。惟查：
　　1.本件鑑定人係採重建成本法及固定資產耐用年數提列折舊而估算，自無庸參酌
　　　上年度保險金額即能為妥適之鑑定。故原告以上情為由主張鑑價偏低並不足採
　　　。
　　2.又依火災調查報告所載燃燒後之狀況「１、二四北側三樓有輕微煙薰現象，屋
　　　頂僅東側部分受熱，尚未塌陷，：：，ＲＣ結構一樓廚房、二樓裁布間僅受煙
　　　薰。」及所附之照片，自強路二四號一樓廚房、二樓裁布間受熱情形及北側受
　　　煙薰情形，應認自強路二四號建物加強磚造部分並無重建之必要，鑑定報告認
　　　視同全毀，應不足採，從而被告前揭抗辯即有理由，爰依民事訴訟法第二百二
　　　十二條第二項規定之意旨，應以全毀估計金額一百零五萬八千五百三十三元之
　　　二分之一，即五十二萬九千二百六十七元為修復金額為適當。
    3.再依火災調查報告所附之照片，自強路二四號鐵皮屋頂及廠房受熱情形，該部
　　　分均已塌陷，自應以全毀估算。
    (四)綜上原告佩克公司之損失額為五百六十五萬八千零三十八元。
（二）原告甲○○部分：
　　(一)加強磚造部分估計損失金額五十四萬二千五百二十七元，鋼鐵造部分估計損失
　　　五十五萬二千五百七十一元。原告以依火災保險單（本院卷一第二八○頁、第
　　　二八四頁）自強路二六號建物九十年四月十日之價值為二百三十萬元，鑑定價
　　　額偏低；被告則對加強磚造部分之鑑定價額並無爭執，惟對鋼鐵造部分主張依
　　　據建物謄本記載自強路二六號房屋並無一、二樓鋼造部份，該鑑定報告在損失
　　　金額中計入二六號一、二樓增建鋼造之費用，亦非可採。經查：
    1.原告所提之前揭火災保險單係為八十九年三月十日及同年四月十日投保火災保
　　　險之估價，非原告主張之九十年四月十日之建物價值，又本件鑑定人係採重建
　　　成本法及固定資產耐用年數提列折舊而估算，自無庸參酌上年度保險金額即能
　　　為妥適之鑑定。故原告以上情為由主張鑑價偏低並不足採。
　　2.又依火災調查報告所附之照片，自強路二六號確有鋼鐵造之增建物，鑑定報告
　　　據此鑑定損失額並無瑕疵，被告以建物謄本記載自強路二六號房屋並無一、二
　　　樓鋼造部份，主張鑑定報告不足採信，實無理由。
    (二)另原告甲○○主張損失房屋裝潢一百萬元、冷氣及沙發二十萬元，未據其提出
      證據以證明其主張，本院自無法為有利於原告之認定。
    (三)綜上原告甲○○之損失額為一百零九萬五千零九十八元。
六、從而，原告依侵權行為之法律關係，請求被告賠償原告佩克公司五百六十五萬八
    千零三十八元、原告甲○○一百零九萬五千零九十八元，及自附帶民事起訴狀繕
    本送達被告之翌日即九十一年六月十五日起至清償日止，按年利率百分之五計算
    利息，為有理由，應予准許；逾此部分之請求為無理由，應予駁回。兩造皆陳明
    願供擔保，聲請宣告假執行或免為假執行，就原告勝訴部分，合於法律規定，爰
　　分別酌定相當之擔保金額宣告之；原告其餘假執行之聲請，因訴之駁回而失所依
　　據，不予准許。
七、本案事證已臻明確，兩造其餘攻繫防禦方法及所提之證據，均毋庸再予審酌，附
　　此敘明。
八、據上論結：本件原告之訴，為一部有理由，一部無理由，爰依民事訴訟法第七十
　　九條、第八十五條第一項前段、第四百六十三條、第三百九十條第二項、第三百
　　九十二條第二項，判決如主文。
中　　　華　　　民　　　國　　九十三　　年　　　八　　　月　　　三　　　日
　　　　　　　　　　　　　　　　　　臺灣高等法院臺南分院民事第三庭
~B1審判長法官　林　　輝　　雄
~B2　　　法官　丁　　振　　昌
~B3　　　法官　徐　　宏　　志
右為正本係照原本作成。
如對本判決上訴，須於判決送達後二十日內向本院提出上訴狀，其未表明上訴理由者
，應於上訴後二十日內向本院提出上訴理由書。
中　　　華　　　民　　　國　　九十三　　年　　　八　　　月　　　五　　　日
~B法院書記官　陳　　昆　　陽
